臺灣臺北地方法院刑事判決　　　　　　　　　　　　　九十一年度易字第七七七號
　　公　訴　人　臺灣臺北地方法院檢察署檢察官
　　被　　　告　乙○○　男　四.
　　指定辯護人　甲○公設辯護人唐禎琪
右列被告因傷害案件，經檢察官聲請簡易判決處刑（九十年度偵字第九六○五號），
甲○刑事庭認不宜以簡易判決處刑，改依通常程序審理，判決如左：
    主  文
乙○○殺人未遂，處有期徒刑伍年貳月。
    事  實
一、乙○○、戊○○與綽號「鴨肉章」之不詳姓名年籍之人於民國八十九年八月二十
    二日晚間八時許，在丙○○位於臺北市○○路二二六號一樓之住處一起喝酒，嗣
    等三人又於翌日（即二十三日）凌晨某時，相偕至臺北市○○區○○路三十巷之
    某海產店內繼續飲酒，其後三人再一同回到丙○○上址住處內聊天，詎乙○○、
    戊○○二人因言語上爭執，雙方一言不合，言詞激烈，於同日凌晨二時五十分許
    ，乙○○突生殺人之犯意，持菜刀一把朝戊○○上胸部砍殺，戊○○迫於無奈，
    乃以手臂隔擋，致生上胸部穿刺傷四公分、四肢部二處裂傷各五公分、背部擦傷
    二處分別為三乘○．二公分及二乘二公分及背部一處裂傷六乘○．二公分等傷害
    ，嗣戊○○經緊急送醫救治，始倖免於難。
二、案經戊○○訴由臺北市政府警察局信義分局報請台灣台北地方法院檢察署檢察官
    偵查後聲請以簡易判決處刑，甲○刑事庭認不宜以簡易判決處刑，改依通常程序
    審理。
    理  由
一、訊據被告乙○○坦承有於右揭時、地，酒後以菜刀砍傷告訴人潘國強之事實，但
    矢口否認有何殺人之意思，辯稱：「傷害怎麼會變成殺人未遂，我們是喝酒兩人
    搶來搶去，刀也不是我拿的，刀是告訴人拿的。」云云，惟查：右揭事實業據告
    訴人戊○○指訴綦詳，復有台北市立忠孝醫院八十九年九月四日驗傷診斷書一紙
    在卷可稽，關於告訴人於當日被被告砍殺後送至忠孝醫院急救時之情形，業據證
    人即忠孝醫院主治醫師張原肇於甲○審理時到庭結證稱：「（問：當天告訴人到
    醫院的情形？）被害人到院主述喝酒被他人用刀子造成胸、前臂、背部多處刀傷
    ，我們看被害人的傷口就如同他所說的，胸部的刀口是深的，是穿刺傷，不是一
    般割的，我在急診時認為這個應該是殺人，因為再深一點有可能致命。所以我讓
    病人住院以觀察後續的結果，好在病人順利出院。（問：穿刺傷的位置在人體的
    那個臟器？）可能是心臟、肺臟、主動脈，這些都是人體最重要的器官。對於殺
    人未遂、普通殺人我不是很清楚，但就我在急診時看我認為有殺人的意圖，因為
    他的傷口是在很重要的地方，我無法確定是故意的還是不小心，但是不小心應該
    是只會刺到四肢，不會刺到這麼重要的地方，而且不會有這種穿刺傷，深度在人
    體上又算很深的深度。急診時可以手進去檢查，感覺到沒有穿過胸骨，但是這不
    是最後的診斷，因為還是需要住院，比方他可能血胸或血壓休克，這可能是醫師
    當時沒有檢查到。（問：有無刺穿到胸骨？）應該有，但是沒有刺穿，如果刺穿
    胸骨，他應該已經死亡了。而且他刺的位置是在上胸部，在人體最重要的生命器
    官處，有心臟、肺臟、大血管，但是被告沒有刺進去，心、肺臟的外面有骨頭保
    護，如果刺進去就應該會造成死亡的結果，因為本案並沒有穿透胸骨，但有刺到
    胸骨。（問：為何知道刺到胸骨？）因為在急診時我們會用手進去檢查，一摸就
    知道了，我很確認有刺到胸骨，但是有沒有刺穿不敢確定，所以要住院觀察。照
    Ｘ光也不能完全確定，只能知道是否有血胸，如果有血胸一定刺穿，但是本案被
    害人後來並沒有血胸，所以我現在才能確定的講當時沒有刺穿，但是依當時的情
    況，並不能確定是否有穿透胸骨（就算當時沒有血胸也不能說一定沒有刺穿）」
    各等語，被告對於案發當時，確因雙方一言不合，一時激憤，持刀砍殺告訴人一
    節並不爭執，僅辯稱伊無殺人之意思，然依證人張原肇之上開證詞，被告剌殺告
    訴人之部位為人體最重要的器官部位，即上胸部，該處包括有心臟、肺臟、主動
    脈，而且是穿刺傷，深度在人體上算很深的深度，有刺到胸骨，再深一點即有可
    能致命，足見被告殺意之堅，用力之猛，被告與告訴人間雖原無仇怨，惟依據告
    訴人受傷的情況及證人丁○○○○的證詞，已足證被告當時係因與告訴人間酒後
    一言不合，一時激憤，突生殺人之犯意，而持刀朝告訴人猛砍，致告訴人受有右
    揭傷情。被告辯稱其無殺人之意思，核無可採，本件事證已臻明確，被告有右揭
    殺人未遂之犯行堪以認定。
二、核被告所為，係犯刑法第二百七十一條第一項、第二項之殺人未遂罪。被告已著
    手於殺人行為之實施而未遂，為未遂犯，依法減輕其刑。公訴人起訴時認被告所
    為係犯同法第二百七十七條第一項之普通傷害罪，起訴法條，容有未洽，惟已經
    蒞庭檢察官於不妨害基本社會事實同一之範圍內，變更起訴法條為同法第二百七
    十一條第一項、第二項之殺人未遂罪嫌，特此說明。爰審酌被告之品行、告訴人
    受傷之程度，被告僅因與告訴人間言語細故，即持刀殺人，嚴重影響社會治安，
    所生之危害重大，但衡量被告係一智識程度不高之人，因一時衝動而為偏差之處
    理糾紛行為，暨犯罪後之態度等一切情狀，茲量處如主文所示之刑，以示懲儆。
    至於被告殺人所用之菜刀一把，原非專用做犯罪之物，且非管制之刀械，又未經
    扣案，並無證據證明其現尚存在，為免執行困難，爰不另為沒收之諭知，併此說
    明。
據上論斷，應依刑事訴訟法第四百五十二條、第二百九十九條第一項前段，刑法第二
百七十一條第二項、第一項、第二十六條前段，判決如主文。
本案經檢察官陳清茂到庭執行職務
中    華    民    國      九十一        年     十二      月    三十     日
                                      臺灣臺北地方法院刑事第六庭
                                          法    官    吳  孟  良
右正本證明與原本無異。
如不服本判決，應於判決送達後十日內，向甲○提出上訴狀。
                                          書 記 官    田  華  仁
中    華    民    國      九十一        年     十二      月    三十     日
附錄本案論罪科刑法條全文
刑法第二百七十一條
殺人者，處死刑、無期徒刑或十年以上有徒刑。
前項之未遂犯罰之。
